【裁判字號】    97,易,779
【裁判日期】    971217
【裁判案由】    詐欺
【裁判全文】
臺灣新竹地方法院刑事判決               97年度易字第779號
公  訴  人  臺灣新竹地方法院檢察署檢察官
被      告  乙○○
上列被告因詐欺案件，經檢察官提起公訴（97年度偵字第5006號
），被告於本院審判程序為有罪之陳述，爰經合議庭裁定由受命
法官獨任行簡式程序審理，並判決如下：
    主    文
乙○○幫助意圖為自己不法之所有，以詐術使人將本人之物交付
，處有期徒刑月，如易科罰金，以新臺幣壹仟元折算壹日。緩
刑貳年，並應依本院九十七年度附民字第一三八號和解筆錄內容
，於民國九十八年一月十五日前、同年二月十五日前及同年三月
十五日前，分別給付新臺幣壹萬伍仟元、壹萬伍仟元及貳萬壹仟
貳佰柒拾玖元予被害人甲○○。
    事    實
一、乙○○明知一般人無故取得他人金融帳戶使用之行徑常與財
    產犯罪之需要密切相關，且取得他人帳戶資料之目的在於方
    便取得贓款及掩飾犯行不易遭人追查，竟基於對提供帳戶予
    他人使用，他人若持以犯罪亦無違反其本意之不確定幫助犯
    意，於民國96年12月初某日，在新竹火車站前，將其本人名
    義申請開設之中華郵政股份有限公司頭份郵局（下稱頭份郵
    局）局號：0000000號、帳號：0000000號帳戶之存摺、提款
    卡及密碼等資料，交付予真實姓名年籍不詳人士，提供不詳
    詐騙集團作為詐騙不特定人匯款之人頭帳戶，以此行為幫助
    他人詐欺取財犯行。嗣該詐騙集團之成員即於96年12月6 日
    某時，撥打電話與甲○○聯絡，佯稱甲○○網路購物交易付
    款有誤，要求甲○○至自動櫃員機操作更正，致甲○○陷於
    錯誤，依指示操作自動櫃員機，於當日晚上10時49分許、10
    時54分許、10時57分許，接續匯出新臺幣（下同）2萬9,989
    元、2萬9,989元、2萬1,301元，合計共8萬1,279元至乙○○
    前開頭份郵局帳戶內。嗣甲○○察覺受騙旋報警處理，始循
    線查悉上情。
二、案經臺北縣政府警察局新莊分局報告臺灣板橋地方法院檢察
    署檢察官呈請臺灣高等法院檢察署檢察長令轉臺灣新竹地方
    法院檢察署檢察官偵查起訴。
    理    由
一、本件被告乙○○所犯幫助詐欺取財罪，係非死刑、無期徒刑
    、最輕本刑為3 年以上有期徒刑之罪，或高等法院管轄第一
    審之案件，被告於本院審判程序進行中，就被訴事實為有罪
    之陳述，經本院合議庭認合於刑事訴訟法第273條之1第1 項
    之規定，裁定進行簡式審判程序，合先敘明。
二、認定犯罪事實所憑之證據及理由：
(一)、上揭犯罪事實，業據被告乙○○於本院簡式審判程序中坦白
    承認，核與被害人甲○○於警詢中指述遭詐騙情節大致相符
    （見臺灣板橋地方法院檢察署97年度偵字第14755 號偵查卷
    第19至20頁），此外，復有郵政自動櫃員機交易明細表影本
    3 紙、臺灣郵政股份有限公司頭份郵局以96年12月18日頭九
    六查字第37號書函所附以局號帳號查詢客戶基本資料、查詢
    帳戶最近交易資料各乙份、內政部警政署反詐騙案件紀錄表
    乙份、中華郵政股份有限公司以97年8月18日儲字第0970720
    780 號函所附臺北市政府警察局南港分局同德派出所受理詐
    騙帳戶通報警示簡便格式表影本、被告上開頭份郵局之開戶
    資料、客戶歷史交易清單各乙份（見同上偵查卷第22頁、第
    26至28頁、第32頁、臺灣新竹地方法院檢察署97年度偵字第
    5006號偵查卷第21至28頁）在卷足憑。
(二)、按刑法上之故意，非僅指直接故意，尚包含間接故意（即未
    必故意），所謂間接故意係指行為人對於構成犯罪事實，預
    見其發生而其發生並不違反其本意者而言，刑法第13條第 2
    項定有明文。又幫助犯之成立以行為人主觀上認識被幫助者
    正欲從事犯罪或係正在從事犯罪，且該犯罪有既遂之可能，
    而其行為足以幫助他人實現構成要件者，即具有幫助故意，
    並不以行為人確知被幫助者係犯何罪名為必要，至於行為人
    在正犯實施犯罪前為幫助行為者，則構成事前幫助犯。金融
    帳戶為個人之理財工具，一般民眾皆可自由申請開設金融帳
    戶，並無任何特殊之限制，且得同時在不同金融機構申請多
    數存款帳戶使用，並無借用他人帳戶使用之必要。另衡諸一
    般常情，任何人均可辦理金融帳戶存摺使用，如無正當理由
    ，實無借用他人存摺使用之理，而金融存摺亦事關個人財產
    權益之保障，其專有性甚高，除非本人或與本人親密關係者
    ，難認有何理由可自由流通使用該存摺，一般人均有妥為保
    管及防止他人任意使用之認識，縱特殊情況偶需交付他人使
    用，亦必深入瞭解用途及合理性，始予提供，且該等專有物
    品如落入不明人士手中，而未加以闡明正常用途，極易被利
    用為與財產有關之犯罪工具，此為吾人依一般生活認知所易
    於體察之常識，而有犯罪意圖者，非有正當理由，竟徵求他
    人提供帳戶，客觀上可預見其目的，係供為某筆資金之存入
    ，後再行領出之用，且該筆資金之存入及提領過程係有意隱
    瞞其流程及行為人身分曝光之用意，一般人本於一般認知能
    力均易於瞭解（最高法院93年度臺上字第31號判決要旨可資
    參照）。況以電話、手機簡訊通知中獎、刮刮樂、退費、虛
    偽網路拍賣或佯稱提款卡遭冒用須更改資料等類似之不法詐
    騙份子，為掩飾其等不法行徑，以避免執法人員循線查緝，
    經常利用他人存款帳戶存摺、印章、提款卡及密碼，以確保
    犯罪所得免遭查獲，類此案件在社會上層出不窮，亦屢經報
    章雜誌及其他新聞媒體再三披露，故避免此等專屬性甚高之
    物品被不明人士利用為與財產有關之犯罪工具，亦為一般生
    活認知所應有之認識。而一般人對自己之金融機構帳戶所用
    之存摺、印章、提款卡及密碼，均妥為保管，恐被他人得知
    帳號或密碼後，有被冒領、或其他非法使用之虞。本件被告
    乙○○無正當理由，擅將其所有金融帳戶之存摺、提款卡及
    密碼等資料交付予素昧平生之不詳人士，而該人既有使用金
    融帳戶之需，竟不思自行申辦，反大費周章收集他人金融帳
    戶使用，顯與一般交易常情相悖，其用途實屬可疑，足證被
    告當有預見該不詳人士應係將該等物品供作財產犯罪之用，
    且該收受金融帳戶之人將被告乙○○所有金融帳戶用來供自
    己或他人作為詐欺取財之用，亦為被告所容忍及允許，即不
    違反被告之本意，被告具有不確定幫助故意至為灼然。
(三)、綜上，足見被告自白內容確與事實相符，可以採信，本件事
    證明確，被告犯行堪予認定，自應依法予以論罪科刑。
三、論罪科刑：
(一)、查詐欺取財犯罪行為中，受領他人因詐欺行為而交付之財物
    固屬整個詐欺行為之一部，惟若僅提供金融機構帳戶之行為
    ，而無其他犯意聯絡與行為分擔者，仍應認為係詐欺取財構
    成要件以外之幫助行為。因郵（電）匯業務之快速、便捷特
    性，被詐欺者以郵（電）匯方式匯出財物時，詐騙者得輕易
    透過所取得之人頭帳戶迅速領取，無須再藉由帳戶所有人之
    協力，故帳戶所有人提供帳戶之行為，僅屬於他人實施犯罪
    之提供便利助力之幫助行為。從而，被告乙○○交付金融帳
    戶存摺、提款卡及密碼等資料供人不法使用，顯係基於幫助
    他人詐欺取財之不確定犯意，且其所為提供金融帳戶存摺、
    提款卡及密碼等資料之行為亦屬刑法詐欺取財罪構成要件以
    外之行為，是被告既以幫助他人犯罪之意思而參與犯罪構成
    要件以外之行為，核其所為，係犯刑法第30條第1 項前段、
    同法第339條第1項之詐欺取財罪之幫助犯，爰依刑法第30條
    第2項規定，按正犯之刑減輕之。
(二)、爰審酌近來國內多有詐騙集團犯案，均係借用人頭帳戶以為
    收受不法所得款項之手段，被告竟任意交付金融帳戶存摺、
    提款卡及密碼予他人，作為轉向被害人詐欺取財之工具，非
    但徒增被害人尋求救濟之困難，亦使不法份子得以遂其詐欺
    取財犯行，參以其於警詢、偵查中、本院行準備程序時就本
    案犯罪情節一度猶飾詞狡辯，終能坦承全部犯行之犯罪後態
    度、犯罪手段、生活狀況、智識程度、已與被害人達成民事
    和解，並給付部分賠償金額，有本院97年度附民字第138 號
    和解筆錄乙份附卷可稽（見本院卷第61頁）等一切情狀，量
    處如主文所示之刑，並諭知易科罰金之折算標準，以示懲儆
    。
(三)、末查，被告前於84年間，曾因妨害自由案件，經本院以84年
    度重訴字第459號判決判處有期徒刑10月，緩刑3年確定，惟
    於緩刑期滿，而緩刑之宣告未經撤銷，有臺灣高等法院被告
    前案紀錄表乙份存卷可考，是上開刑之宣告依刑法第76條前
    段之規定，已失其效力，與未曾受有期徒刑以上刑之宣告者
    同，其因一時失慮致罹刑典，於本院審理中業已坦承犯罪，
    並與被害人達成民事和解，均如上述，被害人亦表示願意原
    諒被告（見本院卷第59頁），堪認被告已有悔意，經此偵、
    審程序之教訓，當知警惕，諒無再犯之虞，本院認其所受宣
    告之刑以暫不執行為適當，爰依刑法第74條第1項第1款規定
    諭知緩刑2 年，以勵自新，另為保障被害人之上開債權，且
    惕勵被告改過，於緩刑期間依刑法第74條第2項第3款課予被
    告依本院97年度附民字第138 號和解筆錄內容履行之負擔應
    為適當，爰併命被告依該和解筆錄內容支付8萬1,279元予被
    害人（給付方式為：被告當庭交付被害人3 萬元，經被害人
    親收無訛；剩餘款項分3 期給付，自98年1 月起按月於每月
    15日前給付，分別給付1萬5,000元、1萬5,000元、2萬1,279
    元，如有一期不履行，視為全部到期）。
據上論斷，應依刑事訴訟法第273條之1第1 項、第299條第1項前
段，刑法第339條第1項、第30條第1項前段、第2項、第41條第 1
項前段、第74條第1項第1款、第2項第3款，刑法施行法第1條之1
第1項、第2項前段，判決如主文。
本案經檢察官洪裕翔到庭執行職務。
中    華    民    國    97    年    12    月    17    日
                  刑事第三庭  法  官  林惠君
以上正本證明與原本無異。
如不服本判決，應於收受本判決後10日內向本院提出上訴書狀。
上訴書狀應敘述具體理由，未敘述上訴理由者，應於上訴期間屆
滿後20日內補提理由書狀於本院（均須按他造當事人之人數附繕
本，並請勿「逕送上級法院」）。
中    華    民    國    97    年    12    月    17    日
                              書記官  蔣淑君
附錄本案論罪科刑法條：
刑法第339條第1項：
意圖為自己或第三人不法之所有，以詐術使人將本人或第三人之
物交付者，處5年以下有期徒刑、拘役或科或併科1,000元以下罰
金。


司法院資訊處製作；財團法人民間司法改革基金會備份。
